臺灣高等法院刑事判決
                                   108年度上易字第2056號
上  訴  人
即  被  告  李婷婷
指定辯護人  本院公設辯護人陳德仁
上列上訴人因傷害等案件，不服臺灣士林地方法院108 年度易字
第347號，中華民國108年9 月10日第一審判決（起訴案號：臺灣
士林地方檢察署107年度偵字第13193號），提起上訴，本院判決
如下：
    主  文
上訴駁回。
李婷婷緩刑貳年，並應於判決確定之日起參個月內，向被害人王
念慈支付新臺幣貳萬元之損害賠償；向被害人劉紜彤支付新臺幣
參萬元之損害賠償。
    事  實
一、李婷婷係新北市○○區○○路0 段000 巷0 號○○○○社區之住戶，
    王念慈、劉紜彤均係聯安保全股份有限公司派駐在該社區之
    物業管理秘書。李婷婷於民國107 年6 月16日20時8 分許，
    在上址社區1 樓大廳，因不滿物業管理人員處理胞姐物品事
    宜，而與王念慈及劉紜彤發生口角爭執，並手持行動電話拍
    攝大廳內之物業人員，王念慈乃欲上前阻止李婷婷上開行徑
    。詎李婷婷竟基於傷害他人身體之犯意，以腳踹踢王念慈左
    膝及以手毆擊王念慈左手腕，致王念慈受有左膝挫傷、左手
    腕擦傷等傷害；劉紜彤見狀，欲上前阻止李婷婷攻擊行為，
    李婷婷另基於傷害他人身體之犯意，上前徒手抓扯劉紜彤之
    左手腕，致劉紜彤受有左手腕擦傷之傷害，經在場旁人將其
    等隔開，李婷婷方始罷手。李婷婷另基於公然侮辱之犯意，
    於上開時間，在該不特定人得以見聞之場所，以足貶損他人
    人格評價之「瘋女人（臺語）」言詞侮辱劉紜彤，足生損害
    劉紜彤之人格、名譽及社會評價。
二、案經劉紜彤、王念慈訴由新北市政府警察局淡水分局報告臺
    灣士林地方檢察署檢察官偵查起訴。
    理  由
壹、程序部分：
一、本判決以下所引具傳聞性質之各項供述證據經本院於審理期
    日調查證據時提示並告以要旨後，未據當事人於言詞辯論終
    結前就證據能力部分有所異議，本院復查無該等證據有違背
    法定程序取得或顯不可信之情形，依據刑事訴訟法第159 條
    之5規定，自應認為均有證據能力。
二、至於以下本件認定事實所引用之非供述證據，並無證據證明
    係公務員違背法定程序所取得，亦無刑事訴訟法第159條之4
    顯有不可信之情況與不得作為證據之情形，且經本院於審理
    期日依法進行證據之調查、辯論，亦應有證據能力。
貳、實體部分：
一、認定犯罪事實所憑之證據及理由：                      訊據被告李婷婷對於上開事實均坦承不諱（見本院卷第70頁、第73至75頁），本院經查：
  ㈠證人即告訴人劉紜彤於偵查中結證稱略以：當天晚上19時、2
    0時許，被告到會館辱罵我、告訴人王念慈，罵「瘋女人（
    臺語）」，還拿行動電話拍攝我們，告訴人王念慈勸被告不
    要再拍，被告還是一直拍，告訴人王念慈走過去阻擋被告之
    鏡頭，被告一腳往告訴人王念慈下半身踹過去，我見狀過去
    要把他們拉開，反遭被告拉住頭髮，因此抓傷我的左手腕等
    語（見偵卷第54頁）。另證人即告訴人王念慈於偵查中亦證
    稱略以：我診斷證明書上之「左膝挫傷、左手腕擦傷」是我
    要擋住被告，請被告不要再拍攝，被告一腳踢過來，左膝是
    被踹傷，我都是被被告攻擊，我聽到被告對著我們的方向罵
    「瘋女人（臺語）」，在我的方向有4 個人即我、告訴人劉
    紜彤、證人潘如軒、盧囿澂，被告罵我們的距離約10至15步
    之距離，我走向沙發上之被告請她勿拍攝，我用手遮住她的
    行動電話鏡頭，被告就用腳踢我的左膝部位，我擋住她的腳
    ，然後她的手就過來跟我拉扯，造成我的左手腕受傷，後來
    我跟被告有被現場其他人支開，當時告訴人劉紜彤看到我跟
    被告發生衝突時有想要上前理論，也被制止，被告就衝到告
    訴人劉紜彤前跟她起衝突，被告有拉告訴人劉紜彤頭髮，抓
    告訴人劉紜彤的手等語（見偵卷第55、71頁）。
  ㈡本件經原審勘驗現場監視錄影畫面，於錄影畫面時間20時8分
    0 秒時，告訴人王念慈走向坐在沙發之被告，並趨前接近被
    告，被告與告訴人王念慈發生拉扯，告訴人王念慈後方有一
    穿著黑色背心男子，於錄影畫面時間20時8 分11秒時，告訴
    人王念慈出現背部後弓、倒退數步，此時被告從沙發站起，
    持續與告訴人王念慈發生拉扯，告訴人劉紜彤自畫面右上方
    出現欲走向被告，遭其後男子制止，被告與告訴人王念慈經
    旁人隔開後，於錄影畫面時間20時8 分57秒時，被告走向告
    訴人劉紜彤，2人開始拉扯，經2人中間之男子制止隔開，於
    錄影畫面時間20時9分2秒時，被告突伸手往告訴人劉紜彤方
    向抓，隨即退後等情，有原審勘驗筆錄附件一在卷可憑（見
    原審卷第47至58頁）。又經原審勘驗證人盧囿澂所提出之手
    機錄影畫面，其內容為：「劉紜彤：妳再講一次嘛，妳再講
    一次啊。誰欠打啊？被告：妳啊，瘋女人（臺語）。劉紜彤
    ：妳再給我講一次！盧囿澂：呴～妳剛剛講什麼？我錄到了
    喔。」亦有原審勘驗筆錄附件二在卷足證（見原審卷第59至
    60頁），且被告亦於原審審理時自承確有為上開辱罵言語（
    見原審卷第39、123 頁）。依上勘驗紀錄，與告訴人王念慈
    、劉紜彤之上開證述之情節，大致相符，足堪信為真實。
  ㈢再稽之告訴人王念慈之診斷證明書病名欄記載「左膝挫傷、
    左手腕擦傷」，及告訴人劉紜彤診斷證明書病名欄記載「左
    手腕擦傷」，有上開診斷證明書在卷可憑（見偵卷第26頁、
    第27頁），亦核與告訴人王念慈、劉紜彤所證述，被告傷害
    渠等之部位相符，也與上開監視錄影檔案勘驗筆錄之記載大
    概一致，堪認被告確有於上開時、地以腳踹踢告訴人王念慈
    ，並以手拉扯告訴人王念慈及劉紜彤。
  ㈣綜上證據，足堪信被告之自白供述，確與事證相符，犯行明
    確，堪予認定，自應依法論科。
二、論罪科刑部分：
  ㈠被告行為後，刑法第277條於108年5 月29日起修正公布，並
    於108年5月31日施行，按行為後法律有變更者，適用行為時
    之法律。但行為後之法律有利於行為人者，適用最有利於行
    為人之法律，現行刑法第2條第1項定有明文。修正前刑法第
    277條第1項規定：傷害人之身體或健康者，處3 年以下有期
    徒刑、拘役或1 千元以下罰金；修正後之刑法第277條第1項
    則規定：傷害人之身體或健康者，處5 年以下有期徒刑、拘
    役或50萬元以下罰金，則修正後之規定並未更有利於行為人
    。經綜合上情比較之結果，應以修正前即被告行為時之刑法
    較有利於被告，依現行刑法第2條第1項前段規定，本件自應
    適用修正前刑法。
  ㈡核被告所為，係犯修正前刑法第277 條第1 項之傷害罪（2次
    ）及同法第309 條第1 項之公然侮辱罪。
  ㈢被告上開傷害告訴人王念慈、劉紜彤及侮辱告訴人劉紜彤等
    犯行，行為互殊，犯意各別，係數行為，應予分論併罰。
三、公訴意旨另以被告於上開時、地，亦有基於傷害之犯意，徒
    手攻擊告訴人劉紜彤腹部，致告訴人劉紜彤受有下腹痛之傷
    害，因認被告此部分亦涉有刑法第277條第1項之傷害罪嫌。
  ㈠惟按刑法第277條第1項之傷害罪，以有傷害人之意思並發生
    傷害之結果者始能成立，若加害者以傷害人之意思而加暴行
    ，尚未發生傷害之結果，除法律對於此項暴行另有處罰規定
    者外，自不成立何種罪名（最高法院23年上字第763 號判例
    意旨參照）。本件上開部分告訴人劉紜彤固於警詢中指稱略
    以：於107年6月16日16時許，被告用右手拳頭往我的左腹部
    揍過來等語（見偵卷第18頁），並有證人王念慈於警詢中證
    稱略以：於107年6月16日16時許，被告用右手拳頭往告訴人
    劉紜彤的左腹部揍過來等語（見偵卷第14頁），並提出診斷
    證明書為證（見偵卷第26頁）。然查，上開診斷證明書所載
    下腹痛之傷害，依據當時病歷記載，告訴人劉紜彤下腹痛係
    依據病患主觀描述，且病歷記載無明顯外傷一情，有淡水馬
    偕紀念醫院108年7月12日馬院醫急字第1080003745號函1 紙
    在卷可參（見原審卷第79頁）。由此可見，告訴人劉紜彤於
    107年6月16日至該醫院急診時，雖經專業醫師診斷仍未見其
    下腹有任何傷勢，該等下腹痛之記載無非係告訴人劉紜彤接
    受醫師診療時，所為之主訴而已，自難認告訴人劉紜彤確已
    因此受有何等傷勢。
  ㈡告訴人劉紜彤亦於偵查中結證稱略以：晚上19時、20時許，
    被告來會館辱罵我、證人王念慈，被告還拿行動電話拍攝我
    們，證人王念慈勸被告不要再拍，被告還是一直拍，告訴人
    王念慈走過去阻擋被告之鏡頭，被告一腳往證人王念慈下半
    身踹過去，我見狀過去要把他們拉開，反遭被告拉住頭髮，
    因此抓傷我的左手腕，被告還用右手打我的肚子，最後是現
    場的保全、主管、住戶將我們拉開，後來警察就到了等語（
    見偵卷第54頁）。告訴人劉紜彤上開於偵查指訴，被告以右
    手毆擊其腹部成傷之犯行，要與告訴人劉紜彤、證人王念慈
    上開於警詢所證稱之發生時間互異，且與雙方爭執過程之現
    場監視錄影檔案不符，尚難執告訴人劉紜彤之指訴逕為不利
    被告之認定。
  ㈢綜上所述，此部分除告訴人劉紜彤之指訴外，既無任何客觀
    之證據足以補強證明告訴人劉紜彤下腹受有若何之傷害，則
    揆之前揭最高法院判例意旨，自無從率認被告有何傷害告訴
    人劉紜彤，使之受有下腹部傷害結果犯行。惟公訴意旨既認
    此部分與上揭論罪之傷害犯行部分具有接續犯之一罪關係，
    爰不另為無罪之諭知，附此敘明。
四、駁回被告上訴之理由：
  ㈠被告提起上訴後，於本院審理中坦承上開有罪部分之犯行，
    已如上述。本院再以被告之行為人責任為基礎，審酌被告並
    無前科，有本院被告前案紀錄表在卷可憑，素行尚稱良好，
    僅因不滿物業管理人員對其胞姐物品處理方式，未以理性方
    式加以解決之犯罪動機與目的，反而訴諸暴力，以手、腳攻
    擊告訴人王念慈及以手攻擊告訴人劉紜彤，使告訴人王念慈
    、劉紜彤分別受有上開傷害，另公然以上開言語辱罵告訴人
    劉紜彤之犯罪手段，所為確有不該，應予非難。再兼衡被告
    自述之智識程度、家庭生活狀況，犯後仍於原審審理時始終
    否認犯行，亦未與告訴人王念慈、劉紜彤達成和解等一切情
    狀，認原審依此情節，就被告所犯分別量處如原審判決主文
    欄所示之刑，並定其應執行刑，及分別諭知易科罰金之折算
    標準，認事用法及量刑均屬妥適，被告上訴意旨請求從輕量
    刑，惟並未徵得告訴人之諒解並賠償損害，顯無理由，自應
    予以駁回。
  ㈡本件被告提起上訴後已於本院審理中坦承犯行，且有意賠償
    告訴人所受之損害，並非毫無悔意，僅因告訴人未到庭而未
    能達成和解。本院審酌被告提起上訴後，態度良好，且有悔
    意，且被告並無犯罪之前科紀錄，已如上述，經此偵審程序
    後，當能知所警惕，認本件對被告所科之刑，以暫不執行為
    適當。再兼衡本件告訴人所受身體上之傷害結果及名譽受損
    害之程度，參酌被告之犯罪情節及被告疑似有輕度智能不足
    及其他持續性情感疾患，有淡水馬偕紀念醫院乙種診斷證明
    書及臺北市立聯合醫院心理衡鑑與心理治療紀錄、評估報告
    影本在卷可稽（見本院卷第77至85頁），認本件被告應向被
    害人支付損害賠償為宣告緩刑之條件為適當。爰宣告被告緩
    刑2年，被告並應於判決確定之日起3個月內，應向被害人王
    念慈支付貳萬元之損害賠償；向被害人劉紜彤支付參萬元之
    損害賠償。此部分乃緩刑宣告附帶之條件，依刑法第75條之
    1第1項第4 款規定，違反上開之負擔情節重大，足認原宣告
    之緩刑難收其預期效果，而有執行刑罰之必要者，自得撤銷
    緩刑之宣告，附此敘明。
據上論斷，應依刑事訴訟法第368條，刑法第74條第1項第1款、
第2項第3款，判決如主文。
本案經檢察官胡原碩提起公訴，檢察官許鈺茹到庭執行職務。
中    華    民    國    108   年    12    月    25    日
                  刑事第十九庭  審判長法  官  曾淑華
                                      法  官  俞秀美
                                      法  官  陳文貴
以上正本證明與原本無異。
不得上訴。
                                      書記官  洪宛渝
中    華    民    國    108   年    12    月    25    日
附錄：本案論罪科刑法條全文
修正前刑法第277條第1項
傷害人之身體或健康者，處 3 年以下有期徒刑，拘役或 1 千元
以下罰金。
中華民國刑法第309條第1項
公然侮辱人者，處拘役或 3 百元以下罰金。